臺灣臺東地方法院刑事判決　　　　　　100年度侵訴緝字第1號
公　訴　人　臺灣臺東地方法院檢察署檢察官
被　　　告　劉國賢
指定辯護人　吳漢成律師
上列被告因妨害性自主案件，經檢察官提起公訴（99年度偵緝字
第112號），本院判決如下：
    主  文
劉國賢犯強制性交罪，處有期徒刑參年捌月。
    犯罪事實
一、劉國賢與A女（卷內警詢代號為00000000號，民國84年2月生
    ，真實姓名年籍詳卷，下稱A 女）係朋友關係。劉國賢於98
    年11月17日晚間某時，與A女、E男（卷內警詢代號為000000
    00E，真實姓名年籍詳卷，下稱E男）等友人，在址設臺東縣
    臺東市○○路38巷25號之「R兔複合式KTV」飲酒歌唱至翌日
    （18日）凌晨3時許離開，並騎乘機車載A女返家，行至中途
    時，卻將A女載往位於臺東縣臺東市○○○○路200號之卑南
    文化公園瞭望台，並基於強制性交之犯意，不顧A 女之拒絕
    與反抗，強行壓制A 女並脫下A女褲子，以其性器插入A女性
    器，以此強暴方法而違反Ａ女意願對Ａ女為性交得逞。嗣經
    A女之父（卷內警詢代號為00000000A，真實姓名年籍詳卷，
    下稱A父）知悉A女遭性侵後報警處理，始循線查悉上情。
二、案經A女及A父訴由臺東縣警察局移送臺灣臺東地方法院檢察
    署檢察官偵查起訴。
    理  由
壹、證據能力
一、按刑事訴訟法第159條之5第1 項「被告以外之人於審判外之
    陳述，雖不符前4 條之規定，而經當事人於審判程序同意作
    為證據，法院審酌該言詞陳述或書面陳述作成時之情況，認
    為適當者，亦得為證據」之規定，觀諸其立法理由謂：「二
    、按傳聞法則的重要理論依據，在於傳聞證據未經當事人之
    反對詰問予以核實，乃予排斥。惟若當事人已放棄對原供述
    人之反對詰問權，於審判程序表明同意該等傳聞證據可作為
    證據，基於證據資料愈豐富，愈有助於真實發見之理念，此
    時，法院自可承認該傳聞證據之證據能力。三、由於此種同
    意制度係根據當事人的意思而使本來不得作為證據之傳聞證
    據成為證據之制度，乃確認當事人對傳聞證據有處分權之制
    度。為貫徹本次修法加重當事人進行主義色彩之精神，固宜
    採納此一同意制度，作為配套措施。然而吾國尚非採澈底之
    當事人進行主義，故而法院如認該傳聞證據欠缺適當性時（
    例如證明力明顯過低或該證據係違法取得），仍可予以斟酌
    而不採為證據，爰參考日本刑事訴訟法第326條第1項之規定
    ，增設本條第1項。」由此可知，第159條之5第1項之規定，
    僅在強調當事人之同意權，取代當事人之反對詰問權，使傳
    聞證據得作為證據，並無限制必須「不符合同法第159條之1
    至第159條之4」，始有適用，故依條文之目的解釋，第159
    條之5第1項之規定，並不以被告以外之人於審判外之陳述「
    不符合」同法第159條之1至第159條之4有關傳聞證據例外規
    定之情形，始有其適用（臺灣高等法院暨所屬法院96年法律
    座談會刑事類提案第26號研討結果參照）。又增訂刑事訴訟
    法第159條之5第1項所參考之日本國刑事訴訟法第326條第1
    項，其文義為「檢察官及被告同意作為證據之書面或供述，
    法院考量該書面或供述作成時之情況認為相當時，不論第32
    1條至前條（第325條）之規定，亦得作為證據」，可見，我
    國法所借鏡之日本國法，其操作模式係：法院首先確認有無
    當事人之同意，待確認當事人不同意時，始探究該傳聞證據
    是否該當刑事訴訟法第321 條以下（為傳聞例外規定，相當
    於我國法第159條之1至之4 ）之要件；易言之，當事人之同
    意乃係傳聞法則例外之第一次關口，亦為傳聞法則例外之最
    先位規定，如當事人同意將傳聞證據作為證據使用，法院即
    毋庸再去論述是否有符合其他傳聞例外規定之適用，是本案
    公訴人、被告及辯護人如有同意以下本院所引用之傳聞證據
    均作為證據使用，對於本院引用之傳聞證據顯已放棄反對詰
    問權，並同時有賦予證據能力之意思表示，則該傳聞證據既
    已有證據能力，而得作為論罪之依據，於邏輯上本院並毋庸
    再去細究該傳聞證據是否合致刑事訴訟法第159條之1至之4
    等規定。查本案經本院引用之被告以外之人於審判外之言詞
    或書面陳述，業據檢察官、被告及辯護人於審判程序一致同
    意作為證據（本院卷第64、90頁），本院審酌前開陳述作成
    時之情況，尚無違法或證明力明顯過低之瑕疵，與本案待證
    事實復具有相當關連性，亦認為適當，依刑事訴訟法第159
    條之5第1項，前開傳聞證據均得作為證據。
二、員警拍攝之現場照片13張，係依機器之功能，攝錄實物形貌
    而形成之圖像，並非人類意思表達之言詞或書面陳述，不含
    供述要素，當不在刑事訴訟法第159條第1項規定「被告以外
    之人於審判外之言詞或書面陳述」之範圍內，性質上亦應屬
    於非供述證據，無傳聞法則之適用（最高法院97年度台上字
    第3854號判決意旨參照），無刑事訴訟法第159條第1項之適
    用，且上開證據並非實施刑事訴訟程序之公務員因違背法定
    程序而取得，與本案待證事實復具有自然之關連性，自均有
    證據能力。
貳、實體部分
一、經查：
(一)上揭犯罪事實，業據被告劉國賢於警詢、偵查中、本院準備
    程序及審理時均坦承不諱（見臺灣臺東地方法院檢察署99年
    度偵緝字第112號偵查卷宗【下稱99偵緝112號偵卷】第9 頁
    、第19-21頁、本院100年度侵訴緝字第1號刑事一般卷宗【
    下稱100侵訴緝1本院卷】第62頁、第91頁），核與證人即被
    害人A女於警詢及偵訊時之證述相符（見警卷第2頁、臺灣臺
    東地方法院檢察署99年度偵字第238 號偵查卷宗【下稱99偵
    238號偵卷】第15 頁），此外並有卑南文化公園配置圖、刑
    案現場照片13張等件附卷可佐（見警卷第32頁、第39-45 頁
    ），被告除對證人證述不予爭執外，尚當庭表示欲向告訴人
    即被害人A 女道歉，請求原諒（見本院卷第91頁背面），足
    認被告之任意性自白與事實相符，堪以採信。
(二)按刑法第221條第1項之強制性交罪，係以對於男女以強暴、
    脅迫、恐嚇、催眠術或其他違反其意願之方法而為性交為其
    構成要件。至所稱「違反其意願之方法」，應係指該條所列
    舉之強暴、脅迫、恐嚇、催眠術以外，其他一切違反被害人
    意願之方法，妨害被害人之意思自由者而言，且不以類似於
    所列舉之強暴、脅迫、恐嚇、催眠術等方法為必要。換言之
    ，所謂之其他違反意願之方法，並不以使被害人達於不能抗
    拒之程度為必要，祇須所施用之方法違反被害人之意願，足
    以壓抑被害人之性自主決定權者，即足當之（最高法院97年
    度台上字第6117號判決、97年度台上字第5814號判決參照）
    。查被告曾於案發現場問A 女：「當我的女朋友好不好」，
    A女回答：「不要」，被告復詢問：「為什麼不行當男朋友
    」，A 女復回答：「不要，你是我哥哥」等語，表達拒絕之
    意思甚明，被告卻仍忽視A女之感受，強將A女壓制於瞭望台
    之欄杆上，更以腳將A女雙腳打開，並將身體重量壓在A女身
    上，使A女難以反抗逃脫，不顧A女之爭扎，逕行脫去A 女所
    著外褲及內褲而遂行強制性交行為，其違反A 女意願甚明，
    此業經A女於警詢及偵訊中證述綦詳（見警卷第2頁、99偵23
    8號偵卷第15頁），是被告之行為足以壓抑A女對自身性自主
    決定權，符合強制性交罪構成要件。
(三)綜上所述，本件事證明確，被告犯行洵堪認定，應予依法論
    科。
二、論罪科刑
    核被告所為，係犯刑法第221條第1項之強制性交罪。爰審酌
    被告為逞一己私慾，竟於被害人表達拒絕之意時，仍不顧被
    害人之感受對與其具朋友情誼之被害人強制性交，顯不尊重
    他人之性自主權，雖被告實施手段尚非激烈，亦非高危險之
    暴力行為，惟強制性交行為本身，即已對被害人之身體及心
    理均造成難以抹滅之重大傷害，所為實不足取；惟念及被告
    終能坦承犯行，節省司法資源，避免無益之證據調查，併兼
    衡其犯罪動機、目的、智識程度及家庭狀況等一切情狀，量
    處如主文所示之刑。
三、又刑法第91條之1 有關強制治療處分之規定，業於94年2月2
    日修正公佈，並於95年7月1日施行，同條第1 項規定：「犯
    第221條至第227條、第228條、第229條、第230條、第234條
    、第332條第2項第2款、第334條第2款、第348條第2項第1款
    及其特別法之罪，而有下列情形之一者，得令入相當處所，
    施以強制治療：一、徒刑執行期滿前，於接受輔導或治療後
    ，經鑑定、評估，認有再犯之危險者。二、依其他法律規定
    ，於接受身心治療或輔導教育後，經鑑定、評估，認有再犯
    之危險者」，已將刑前治療改為刑後治療，本案被告行為時
    為98年11月17日即係在前揭修法之後，是應於被告徒刑執行
    期滿前，於接受輔導或治療後，經鑑定、評估，認為有再犯
    之危險者，再施以強制治療，附此敘明。
據上論斷，應依刑事訴訟法第299條第1項前段，刑法221條第1項
，判決如主文。
本案經檢察官許慧珍到庭執行職務。
中    華    民    國    100    年    12    月  16    日
                  刑事第二庭  審判長法  官  陳弘能  
                                    法  官  侯弘偉
                                    法  官  黃儀
以上正本證明與原本無異。
如不服本判決應於收受送達後10日內向本院提出上訴書狀，並應
敘述具體理由；其未敘述上訴理由者，應於上訴期間屆滿後20日
內向本院補提理由書（均須按他造當事人之人數附繕本）。「切
勿逕送上級法院」。告訴人或被害人對於本判決如有不服，請書
具不服之理由狀，請求檢察官上訴者，其上訴期間之計算係以檢
察官收受判決正本之日期為準。
                                    書記官  戴嘉宏
中    華    民    國   100    年    12    月    16    日
附錄論罪科刑法條全文：
中華民國刑法第221條
對於男女以強暴、脅迫、恐嚇、催眠術或其他違反其意願之方法
而為性交者，處 3 年以上 10 年以下有期徒刑。
前項之未遂犯罰之。

■